【裁判字號】    91,自,62
【裁判日期】    920417
【裁判案由】    侵占
【裁判全文】
臺灣苗栗地方法院刑事裁定                            九十一年度自字第六二號
    自  訴  人  乙○○
    代  理  人  丙○○
    被      告  甲○○
右列被告因侵占案件，經自訴人提起自訴，本院裁定如左：
    主  文
自訴駁回。
    理  由
一、按法院或受命法官，得於第一次審判期日前，訊問自訴人、被告及蒐集或調查證
    據，於發見案件係民事或利用自訴程序恫嚇被告者，得曉諭自訴人撤回自訴。第
    一項訊問及調查結果，如認為案件有第二百五十二條至第二百五十四條之情形者
    ，得以裁定駁回自訴，並準用第二百五十三條第二項至第四項之規定，修正前刑
    事訴訟法第三百二十六條第一、三項（於九十二年九月一日前仍有效施行）定有
    明文。
二、本件自訴人意旨略以：緣自訴人在中國大陸經商，往返兩岸，攜帶現金不便，乃
    於民國九十年十一月十五日，將現金新台幣十萬元委託被告甲○○保管，約定於
    同年十二月三十日自訴人返台時交還自訴人。惟屆期被告均置之不理，並經自訴
    人發存証信函限其在九十一年三月十五日前交還上開款項，但被告仍置之不理，
    顯見被告有意賴債，意圖侵占，因認被告涉犯侵占罪嫌云云。
三、被告稱：情形非如自訴人自訴狀所述，實乃被告與自訴人均到中國大陸設廠，平
    時二人即有工作和資金往來，九十年間，被告曾向自訴人進貨，計三萬元人民幣
    ，但因財務困難，僅付人民幣一萬元，尚積欠人民幣二萬元。自訴人即要求被告
    將該貨款債權二萬元人民幣，幣別及性質分別轉換為新台幣十萬元及借貸關係，
    並補簽借款契約書。自訴人因見被告無法於短時間內清償該十萬元，乃要求被告
    幫其製造生產用具模子，費用計人民幣八千三百二十元，被告主張債權、債務抵
    銷，以新台幣五萬八千四百元與自訴人清償債務，但為自訴人拒絕，並要求被告
    須給付新台幣十萬元，否則不給付該製模費用。因自訴人上開無理要求，致該十
    萬元債務至今未清償，被告並未侵占等語（詳九十二年一月九日提出的答辯狀及
    本院九十二年二月二十五日筆錄）。
四、經查，自訴人主張被告有受託保管新台幣十萬元，雖自訴狀後之証物名稱欄列有
    二項証物，一、保管條影本一份；二、存証信函影本一份（詳自訴狀），惟始終
    未提出該二項証物。且十萬元新台幣並非大數目，往返時即託人保管，亦與常人
    做法有異。被告主張本件為民事債權、債務關係，係民事糾葛，核與自訴代理人
    丙○○所述：本件確係民事糾葛之情節相符（見本院九十二年四月十六日筆錄）
    。自訴代理人並稱：本件已與被告達成和解，被告已將上開十萬元債務清償完畢
    ，無再自訴之必要，要撤回本件自訴。自訴人並具狀撤回自訴（其狀上誤用撤銷
    二字；查修正前刑事訴訟法第三百二十六條第一項之曉諭撤回自訴，雖該條未如
    修正前同法第三百二十五條第一項規定，限於告訴或請求乃論之罪，學者間亦有
    認為基於處分權主義及訴訟經濟之考量，無須如此限制，即令係非告訴乃論之罪
    ，自訴人仍可逕為撤回，惟實務上因司法院院解字第三三四九號解釋，採與修正
    前同法第三百二十五條第一項同樣標準，限於告訴或請求乃論之罪方可，故無法
    因自訴人之撤回而結案，併為敘明）。足見本件自訴確係民事債權、債務關係，
    與刑事侵占罪無關。自訴代理人亦認同本件自訴係利用自訴程序恫嚇被告（見本
    院九十二年四月十六日筆錄）。因此被告之犯罪嫌疑不足，本案有修正前刑事訴
    訟法第二百五十二條第十款之情形，爰依首揭規定裁定駁回其自訴。
據上論斷，依修正前刑事訴訟法第三百二十六條第三項，裁定如主文。
中      華      民      國      九十二    年      四    月     十七     日
                                  台灣苗栗地方法院刑事第二庭
                                          法  官  劉  興  浪
右正本證明與原本無異
如不服本裁定，得於裁定送達後五日內，向本院提出抗告狀，抗告於台灣高等法院台
中分院。
                                          書記官  黃  士  益
中      華      民      國      九十二    年      四    月     十七     日


司法院資訊處製作；財團法人民間司法改革基金會備份。
